臺灣屏東地方法院刑事判決　　　　　　　　　　　　　九十一年度訴字第四九五號
　　公　訴　人　臺灣屏東地方法院檢察署檢察官
　　被　　　告　乙○○
　　選任辯護人　葉武侯
右列被告因殺人未遂案件，經檢察官提起公訴（九十一年度偵字第三一三六號），本
院判決如左：
     主  文
乙○○使人重傷，未遂，處有期徒刑年。
     理  由
一、乙○○原為甲○○之男朋友，因不滿兩人感情生變，於民國九十一年六月四日上
    午開始其日常之五金批發運送工作前，於同日上午九時五十分許至甲○○位於屏
    東縣潮州鎮○○里○○路二十七巷十一弄四號住處二樓房間，適甲○○與友人丙○○躺在該房間之床上休息，乙○○即質問甲○○之交友狀況，因甲○○之答覆
    招致其不滿，因認遭甲○○拋棄而激憤不平，明知持刀劃割人體臉部將導致顏面
    有重大不治或難治之傷害，竟基於重傷害之故意，持運送工作時隨身攜帶之美工
    刀一把，朝甲○○臉部劃割，甲○○閃避不及，致受有臉部五×二公分、十五×
    二公分、十×三公分、十×四公分、十×三公分，頸部十×二公分，右手臂十五
    ×二×二公分並肌肉損傷，左手臂十×八公分、十五×五公分、十×五公分，背
    部二十×三公分等之傷害，嗣經丙○○出手阻止，將其拉開，乙○○隨即逃離現
    場。甲○○經家人於同日十時二分報案並送醫治療後，其左側臉部眼鼻間左眼下
    方留有二道傷痕均呈一細線，目視不明顯；左側臉頰下方及左側唇角下方各留有
    傷痕一道，亦各呈一細線，目視較明顯，對顏面美觀之傷害尚未達重大之程度。
    乙○○於九十一年六月四日上午十時六分自行打電話向任職於台中港務警察局刑
    事課警員丁○○告知上情及其所在，經丁○○轉知屏東縣警察局潮州分局，為警
    於同日下午二時三十分在屏東萬巒鄉佳佐村甘蔗園內逮捕乙○○。
二、案經甲○○訴由屏東縣警察局潮州分局報告台灣屏東地方法院檢察署偵察起訴。
    理  由
一、訊據被告乙○○固坦承於前開時地質問告訴人甲○○，因其答覆招致其不滿而激
    憤不平，進而持刀劃割告訴人甲○○臉部等情，惟否認有重傷害故意，辯稱：不
    是故意的，起爭執後意氣用事才劃傷告訴人，一開始不知道劃哪裡，後來才知道
    云云。經查：
（一）告訴人甲○○於九十一年六月四日上午九時五十五分至十時間，經其家屬報請
      一一九送屏東縣潮州全民醫院急救，經診斷受有臉部、頸部、雙上肢、背部多
      處深部深割傷，再於同日十一時十五分轉送財團法人長庚紀念醫院高雄分院（
      下稱長庚醫院高雄分院）就診，經診斷當時血壓為八四╱四九ｍｍＨＧ，其受
      有多處撕裂傷，包括臉部五×二公分、十五×二公分、十×三公分、十×四公
      分、十×三公分，頸部十×二公分，右手臂十五×二×二公分並肌肉損傷，左
      手臂十×八公分、十五×五公分、十×五公分，背部二十×三公分等之傷害，
      並有大量出血，但未傷及頸動脈，此有潮洲全民醫院、長庚醫院高雄分院診斷
      證明書、長庚醫院高雄分院九十一年六月二十八日（九一）長庚院高字第一六
      八八號函、長庚醫院高雄分院九十一年十月十四日（九一）長庚院高字第三一
      七六號函及病歷各一份在卷可稽；其經治療後，癒後狀況為多處顏面撕裂傷尚
      須美容整型，但仍會遺留疤痕，此亦有前開長庚醫院高雄分院九十一年六月二
      十八日（九一）長庚院高字第一六八八號函可資佐證。其後，本院於審理中當
      庭勘驗告訴人之傷勢，其左側臉部眼鼻間左眼下方留有二道傷痕均呈一細線，
      目視不明顯，左側臉頰下方及左側唇角下方各留有傷痕一道，亦各呈一細線，
      目視較明顯，左下顎接近頸部處有一道傷痕，呈一細線，此有本院九十一年十
      月三日、十月二十四日審判筆錄在卷可稽，並有告訴人提出之照片十二幀附卷
      足憑，是告訴人顏面美觀之傷害尚未達重大之程度，應可認定。
（二）被告雖辯稱無重傷害之故意，以並不知道劃告訴人哪裡、不知道第一刀劃哪裡
      、也不知道劃了幾刀云云置辯（見本院九十一年九月十七日訊問筆錄）。惟被
      告亦自承：當時告訴人躺在床上，蓋著棉被，露出臉部及頸部，其持美工刀劃
      割其臉部及頸部等語（見本院九十一年十月三日審判筆錄），核與告訴人於警
      偵訊及本院審理中指述被告如何劃割其臉、頸之情節相符，另證人即在場目擊
      之丙○○證稱：「他們剛開始是在聊天講事情，當時甲○○是躺在床上，我睡
      在他旁邊，被劃傷後，甲○○就起來，後來他們就發生衝突，我看到他們二人
      在扭打，我就把他們拉開，當時甲○○已經在流血，拉開後他們就沒有繼續打
      了。」（見本院九十一年十月三日審判筆錄）綜核上情，被告顯然知悉當時告
      訴人躺在床上及身上蓋著棉被之情形，而直接持美工刀劃割露出棉被以外之告
      訴人臉部多處，且於告訴人抵擋、閃避之際，猶仍繼續持刀劃割，始導致左右
      臂及背部亦均受有傷害，足認被告並非不慎誤傷告訴人。再者，參酌長庚醫院
      前開診斷證明書一份及函文二份記載，告訴人臉部、左臂、右臂、背部之傷口
      分別多達五處、三處、一處、一處，而上開傷口長度除臉部其中一處為五公分
      外，其餘都長達十、十五、二十公分，且傷口寬度介於二至八公分間，故由上
      開傷口多處延伸甚長且寬之情形以觀，足見被告不僅持刀劃割多次，且劃割施
      力非輕，始導致傷口皮膚裂開達相當寬度。況且，徵諸被告持刀劃割之部位多
      集中在告訴人臉部，而人體臉部為重要之對外表徵，施以相當力道持刀劃割臉
      部，將導致傷口既長且寬，造成重大不治或難治之傷害而致毀容，此乃普遍知
      悉之常識，被告明知此理，猶持美工刀劃割告訴人甲○○臉部等處多次，其有
      重傷害臉部之犯意，足堪認定。是被告所辯無重傷故意云云，顯係卸責之詞，
      不足採信。至於告訴人頸部、左右臂、背部等之傷害，衡諸告訴人當時躺在床
      上及身上蓋著棉被，突遭被告劃割後本能欲抵擋、閃避等情，則此部分傷害應
      係告訴人以雙上肢抵擋、轉身欲閃避中，遭被告持刀劃割所致。
（三）至被告所辯當時喝一瓶高粱及幾瓶啤酒，一時氣憤部分。惟查，被告於本院審
      理中坦承當天係要約告訴人一起去送貨，到告訴人家一樓尚遇到告訴人之母，
      告知其要上樓找告訴人，離開告訴人家後至萬巒鄉佳佐村甘蔗園，打電話給在
      台中港務警察局刑事課任職之友人丁○○告知上開情事，且想要自殺等語（見
      偵查卷第八頁、本院九十一年九月十七日調查筆錄、）。衡諸被告至告訴人家
      中，尚知告知告訴人之母其來意，事情發生之後猶仍能自行至萬巒鄉佳佐村之
      甘蔗園、打電話向任職警察局之友人丁○○自首並告知上情等情，足見其當時
      之精神狀態，對於外界事務之判斷能力，較諸普通人之平均程度，並無顯然衰
      退，亦堪認定。
（四）又被告於九十一年六月四日上午十時六分自行打電話向任職於台中港務警察局
      刑事課警員丁○○告知上情及其所在，經丁○○轉知屏東縣警察局潮州分局，
      為警於同日下午二時三十分在屏東萬巒鄉佳佐村甘蔗園內逮捕乙○○等情，固
      經證人丁○○證述在卷，且有證人丁○○所載之職務報告書及中華電信行動電
      話雙向通聯紀錄各一份附卷可據。惟告訴人家屬於九十一年六月四日上午十時
      二分向警局勤務指揮中心電話報案，指稱情侶吵架女方遭男方殺傷等語，經聯
      繫至告訴人前開住處將告訴人送醫並通知屏東縣警察局潮洲分局光華派出所派
      員到場處理，此有屏東縣警察局潮洲分局九十一年十月十五日（九十一）潮警
      勤指字第○九一○○○一五五五號函附潮洲分局勤指中心來案各類案件紀錄表
      、救護紀錄表各一份在卷可憑。準此，觀諸上開報案紀錄內容及至告訴人處將
      其送醫等情，足認於該日十時二分報案時，報案人雖未指明犯人之姓名，然警
      方對為被害人男友之被告應已有合理之懷疑。故被告於該日上午十時六分向丁○○告知上情時，受理、偵查本案之屏東縣警察局潮洲分局已知悉本件犯罪事
      實及合理懷疑被告即為犯人等情，是被告所為已與自首要件不合。
（五）綜上所述，本件事證明確，被告上開所辯洵無足採，其犯行堪以認定，應依法
      論科。
二、按已著手於犯罪行為之實行而不遂者，為未遂犯，刑法第二十六條前段定有明文
    。本件被告持美工刀朝告訴人臉部劃割，顯已達於著手之程度，惟因其後救治得
    宜，幸未達於重大不治或難治之結果而未遂。核被告所為，係犯刑法第二百七十
    八條第三項、第一項之重傷未遂罪，其基於重傷害臉部之犯意所致頸部、雙上肢
    、背部皮膚裂傷之傷害事實，當然吸收於重傷害之行為內，不另論罪（最高法院
    二十三年上字第二七八三號判例意旨參照）。公訴人以被告持該尖銳美工刀猛劃
    告訴人臉、頸等要害，造成其受有如事實欄所載之傷勢，幸經潮州全民醫院立即
    轉送長庚醫院高雄分院接受緊急治療始能脫險，如未及時處理，其將立即有生命
    危險，故認告訴人甲○○當時所受之傷害，確屬危急，且足以造成死亡之虞，被
    告應負刑法第二百七十一條第二項、第一項殺人未遂罪嫌。然查，告訴人當時所
    受傷害雖屬危急，但審諸被告劃割部位多位於告訴人臉部，至於頸部傷口則位於
    左上頸部接近下顎處（見本院九十一年十月二十四日審判筆錄），顯示被告係欲
    劃割臉部，於告訴人閃避中誤及頸部，而其餘雙上肢、背部之傷害亦係閃避中所
    致，此外其劃割部位並不及於身體其他要害，尚難認其係本於殺人故意而為，自
    不應令負殺人未遂罪責，公訴意旨認被告涉犯殺人未遂罪，尚非可採，惟其起訴
    之基本社會事實同一，起訴法條應予變更。又告訴人固然於九十一年十月九日具
  狀撤回告訴，惟被告前開所犯之刑法第二百七十八條第三項、第一項重傷未遂罪
    ，並非告訴乃論之罪，不因告訴人之撤回而得逕諭知不受理判決，故本院仍應予
    審理。復按刑法上所謂中止未遂，係指行為人已著手於犯罪之實行，因自己之意
    思而中止進行；或雖已實行，而以己意防止其結果之發生，因之未發生犯罪之結
    果者而言。是行為人若已著手於犯罪之實施，且其行為已有發生結果之危險，而
    於結果尚未發生前，縱因己意而消極中止其犯行，然未積極採取防果行為，而係
    另由第三人為防果之行為，致未發生結果者，仍屬因外力介入而致犯罪未遂之普
    通未遂即障礙未遂，而與中止未遂有間（最高法院九十年度台上字第二五五○號
    裁判意旨參照）。觀諸被告已著手持刀劃割告訴人臉部等部位，致其受有上開所
    述之傷害，已有發生重傷結果之危險，其後固然中止犯行而隨即逃離現場，但並
    未為任何妨果行為，而係因告訴人家屬報案後送醫救治得宜，始未達重傷之程度
    ，仍屬普通未遂即障礙未遂，而非中止未遂，爰依刑法第二十六條前段規定減輕
    其刑。爰審酌被告與告訴人間原為男女朋友，因不滿兩人感情生變，竟因一時憤
    懣持美工刀劃割告訴人臉部，事發後自九十一年八月起每月先給付告訴人新台幣
    （下同）一萬五千元，且於九十一年十月八日成立和解，亦取得告訴人之諒解，
    足見其犯後態度尚佳，且其前並無不良前科等一切情狀，量處如主文所示之刑。
    至被告犯罪時所持之美工刀一把，業已丟棄且尋找未獲，此經被告自承在卷及有
    屏東縣警察局潮洲分局刑事件報告書在卷可稽，爰不予宣告沒收，附此敘明。
據上論斷，應依刑事訴訟法第二百九十九條第一項前段、第三百條，刑法第二百七十
八條第三項、第一項、第二十六條前段，判決如主文。
本案經檢察官郭俊男到庭執行職務。
中      華      民      國     九十一     年      十      月    三十一  日
                                      臺灣屏東地方法院刑事第三庭
                                          審判長法官  蔡國卿
                                                法官  李淑惠
                                                法官  洪乙心
右正本證明與原本無異。
如不服本判決應於收受本判決後送達後十日內向本院提出上訴書狀，其未敘述上訴理
由者，並得於提起上訴後十日內向本院補提理由書狀（均須按他造當事人之人數附繕
本 ）「切勿逕送上級法院」
                                             書記官   曾文玲
中      華      民      國      九十一    年      十      月   三十一   日
